臺灣臺中地方法院刑事判決　　　　　　　　　　　　　九十三年度易字第四八七號
　　公　訴　人　臺灣臺中地方法院檢察署檢察官
　　被　　　告　丙○○
　　　　　　　　乙○○
右列被告等因加重竊盜案件，經檢察官提起公訴（九十三年度偵字第五四四號），本
院判決如左：
    主  文
丙○○共同竊盜，處拘役伍拾日，如易科罰金，以參佰元折算壹日；又共同意圖為自
己不法之所有，而侵占離本人所持有之物，處罰金肆仟元，如易服勞役，以參佰元折
算壹日。
乙○○共同意圖為自己不法之所有，而侵占離本人所持有之物，處罰金參仟元，如易
服勞役，以參佰元折算壹日。被訴竊盜部分公訴不受理。
    事  實
一、丙○○、乙○○二人於民國九十二年十二月二十五日上午八時許，共同騎乘機車
    沿路尋找可資變賣之財物，並於當日上午約十時許，行經位於臺中縣潭子鄉○○
    路二四號黃俊銘所有之空屋處，乃共同基於意圖為自己不法所有之犯意聯絡，一
    起自該空屋外圍用以區隔裏外之鐵門所留縫隙，侵入該屋附連圍繞之土地，再於
    該空屋內外四處搜尋可資變賣之財物（侵入建築物部分未據告訴），接續竊得鐵
    器、鋼筋及水管等物。得手後，因見該處無人，乃將所竊得之鐵器、鋼筋及水管
    等物先放在空屋旁之空地上。旋乙○○為便利丙○○騎乘機車將所竊得之鐵管載
    至附近之資源回收場出售變現，乃又進入屋內拾取生鏽之鐵鋸一支至空地上，鋸
    斷水管。其間，丙○○、乙○○二人，因見臺中縣潭子鄉大富村所有遭姓名不詳
    之人所竊取之水溝蓋八個，放置在屋旁之草欉處藏放（上開水溝蓋係於九十二年
    九月間起陸續遭竊），二人乃另行共同基於意圖為自己不法所有之犯意聯絡，將
    該八個水溝蓋予以侵占入己。旋並由丙○○騎乘機車將所竊得之部分贓物及所侵
    占之水溝蓋四個，先載至某資源回收場出售予不知情之不詳姓名之人，所得現金
    新臺幣（下同）一千二百元，由丙○○返回該處將其中六百元分予乙○○，並由
    丙○○再騎乘機車載運所竊得之其他財物前往資源回收場出售。適臺中縣警察局
    豐原分局潭北派出所巡邏員警駕駛巡邏車，於同日中午約十二時十八分許（起訴
    書誤載為同日凌晨零時十八分許）行經該處，發現乙○○行跡可疑予以盤查後，
    發現置放在空屋旁空地之水溝蓋四個、鋼筋一支、鐵管三支及水管二支，而查悉
    上情。
二、案經臺中縣警察局豐原分局報告臺灣臺中地方法院檢察署檢察官偵查起訴。
    理  由
壹、有罪部分：
一、訊據被告乙○○對於右揭事實供承不諱，被告丙○○固對於其有騎乘機車搭載被
    告乙○○之事實坦承不諱，惟矢口否認有何竊盜及侵占離本人持有物罪嫌，辯稱
    ：乙○○於當日下午約三、四時許，撥打伊使用之0000000000號行動
    電話，請伊騎乘機車至乙○○位於臺中縣清泉岡附近住處搭載乙○○，伊乃依言
    載乙○○至臺中縣潭子鄉○○路附近讓乙○○下車，之後伊即騎機車離開，伊並
    未與乙○○共同為右述行為云云。惟查，右揭事實，業據被告乙○○於警詢及偵
    審中坦承不諱，核與證人即查獲本案之警員甲○○於審理中結證及證人即臺中縣
    潭子鄉大富村村長陳秋雄於警詢中證述情節相符，並有現場照片八張、現場圖一
    張及陳秋雄出具之贓物領具保管單一張在卷可稽。且查，警員甲○○在上址查獲
    被告乙○○時，現場遺留有二個便當空盒，而該二個便當空盒即係被告二人食用
    後棄置於該處，業經被告乙○○於審理中供承屬實，並經證人甲○○於審理中結
    證明確，益證被告乙○○自白情節非虛，確與事實相符。再被告丙○○於偵查中
    先係辯稱：「（對於乙○○指稱你跟他一起竊取，有何意見？）我只是路過，沒
    有偷，我住在那附近。」云云，嗣於審理中又改以上開情詞置辯，核其所辯先後
    不一，已有可疑。況丙○○所使用之上開行動電話門號，自九十二年十二月二十
    三日起至同年月二十五日止，於中午十二時至十六時止時段，均無通話紀錄，有
    該行動電話門號之通聯紀錄一張在卷可按，則被告丙○○所辯情節，既先後不一
    ，並與事實相悖，復與被告乙○○警詢及偵審中供述情節不符，顯係臨訟卸責之
    詞，不足採信。綜上所述，本案事證明確，被告二人犯行，均堪認定。
二、核被告丙○○所為，係犯刑法第三百二十條第一項之竊盜罪及刑法第三百三十七
    條之侵占脫離本人所持有物罪。被告乙○○拾取水溝蓋八個，予以侵占入己部分
    ，係犯刑法第三百三十七條之侵占脫離本人所持有物罪（被告乙○○竊盜部分，
    係屬重行起訴，應另為不受理判決，詳如後述）。查，被告乙○○於警詢及偵審
    中始終供稱上開水溝蓋八個並非渠二人所竊取，而係於進入空屋後，始在空屋旁
    草欉處拾獲等語，復查無其他積極證據足認該八個水溝蓋確係被告二人竊取後藏
    置於該處，即難認被告二人有何竊取該八個水溝蓋犯行，檢察官誤認該八個水溝
    蓋係被告二人竊取後藏置於該處，尚有未合。再按刑事訴訟法第三百條所謂變更
    起訴法條，係指在不擴張及減縮單一法益及同一被害客體之原訴之原則下，法院
    得就有罪判決，於不妨害基本社會事實之範圍內，得自由認定事實，變更檢察官
    所引應適用之法條而言。例如竊盜、侵占、詐欺取財三罪，其基本社會事實同為
    意圖為自己或第三人不法之所有，以和平手段取得他人之財物，侵害他人之財產
    法益。因之，檢察官如係以上述三種罪名中之任一罪名起訴，法院依其調查證據
    審理結果，就被告侵害單一法益之同一被害客體（即事實同一），如認被告犯罪
    手段有異於起訴書所認定者（例如起訴書認定被告係施用詐術取得系爭財物，法
    院認定係以竊取方法而取得系爭財物），即得變更起訴法條之罪名為其餘兩罪中
    之另一罪名是（最高法院八十一年度臺非字第四二三號判決意旨參照）。且查，
    竊盜罪是乘人不覺而取之，或乘人不知以和平或秘密方法竊得其物，移入自己支
    配之下，而侵占脫離持有物罪，係指物之離本人持有，非出於本人之意思，兩者
    性質均以和平方法，且違反本人之意思，而將物移入自己實力支配之下，其差異
    僅該物本人是否尚有支配權，應屬同一事實，準此，檢察官誤認被告係竊取上開
    八個水溝蓋並藏放於上址而為警查獲部分，本院即應併予審理，並變更其起訴法
    條。再查，被告二人係於行竊得手將所竊得財物放置於上開空屋旁空地後，為便
    利被告丙○○騎乘機車將水管載往資源回收場出售，被告乙○○始又進入空屋內
    ，拾取業已生鏽之鐵鋸鋸斷水管，業經被告乙○○於警詢及審理中供陳甚明，復
    查無其他積極證據足認被告二人係先拿取上開鐵鋸後，始攜帶該支鐵鋸實施竊盜
    行為，則被告乙○○所辯應足採信。準此，即難認被告二人係屬於行竊之際，攜
    帶兇器竊盜，檢察官誤認被告丙○○上開竊盜犯行係犯刑法第三百二十一條第一
    項第三款之加重竊盜罪嫌，亦有未洽，惟其起訴之基本事實既屬同一，本院仍應
    予審理，並變更其起訴法條，均附此敘明。又被告二人間就右開竊盜罪及侵占脫
    離本人持有物罪，均有犯意之聯絡與行為之分擔，均為共同正犯。再被告丙○○
    所犯竊盜罪及侵占脫離本人持有物罪二罪間，犯意各別，行為互殊，應予分論併
    罰。爰分別審酌被告二人犯罪之動機、目的、手段、所侵占之財物係原裝置於道
    路上之水溝蓋、所竊得之財物價值非鉅，及被告乙○○犯罪後坦承犯行，態度尚
    佳，被告丙○○則犯罪後猶飾詞圖卸罪責，態度不佳等一切情狀，分別量處如主
    文所示之刑，併就被告二人所犯侵占脫離本人持有物罪部分，均併諭知易服勞役
    之折算標準，及就被告丙○○所犯竊盜罪部分，併諭知易科罰金之折算標準。
貳、公訴不受理部分：
一、公訴意旨另略以：被告乙○○右揭在位於臺中縣潭子鄉○○路二四號黃俊銘所有
    之空屋內及所附連圍繞之土地上竊取財物之行為，係犯刑法第三百二十一條第一
    項第三款之攜帶兇器竊盜罪嫌云云。
二、按已經提起公訴或自訴之案件，在同一法院重行起訴者，應諭知不受理之判決，
    ，刑事訴訟法第三百零三條第二款定有明文，又此項規定於實質上一罪或裁判上
    一罪，均有其適用，連續犯係裁判上一罪，其一部分犯罪事實曾經起訴者，其效
    力當然及於全部，故復將其他部分重行起訴，即應諭知不受理之判決。
三、查本件被告乙○○確有右揭竊盜犯行，固經本院認定如前，惟被告乙○○為本案
    竊盜犯行後，旋又意圖為自己不法之所有，於九十三年一月十日十八時許，在臺
    中縣潭子鄉○○路○段二五八巷三號臺灣糖業股份有限公司所屬「聚興農場」內
    ，竊取農場內之鋁梯一支，業經被告乙○○於本院審理中供承在卷，且其該部分
    竊盜犯行，早經檢察官向本院聲請以簡易判決處刑，於九十三年二月十日繫屬於
    本院（嗣經本院豐原簡易庭認不宜以簡易判決處刑，簽移本院刑事庭，改由本院
    刑事庭以九十三年度易字第六七七號審理中），業經本院調閱本院九十三年度易
    字第六七七號刑事卷宗核閱無訛。且被告上開二次竊盜犯行，時間緊接，觸犯構
    成要件相同之罪名，顯係基於概括之犯意反覆為之，而為連續犯，亦應足認定。
四、按如檢察官以被告涉犯甲、乙二罪，且認二罪間有連續犯之裁判上一罪關係提起
    公訴，惟該二罪客觀上顯無罪名或犯罪構成要件相同，而得成立連續犯之情形時
    ，法院仍應依數罪併罰處理，不受檢察官見解之拘束，此時，如甲罪部分成立犯
    罪，乙罪部分則否，即應分別為科刑及無罪之諭知。又如甲罪部分成立犯罪，惟
    應變更起訴法條。乙罪部分則不成立犯罪，因甲罪部分變更起訴法條後，其罪名
    與檢察官對乙罪部分之起訴罪名已有不同，犯罪構成要件亦異，則客觀上二罪間
    亦無連續犯之一罪關係，仍應回歸數罪併罰之原則，分別為科刑及無罪之諭知（
    最高法院八十四年度臺上字第一九二號判決意旨參照）。查，本案檢察官就被告
    乙○○如事實欄一部分所示竊盜犯行，於九十二年二月二十七日重行起訴，且被
    告乙○○此部分竊盜犯行與經本院變更起訴法條判處有罪之侵占脫離本人持有物
    罪間，犯意各別，行為互殊，客觀上已無連續犯之裁判上一罪關係，則依照上開
    說明，自應就被告乙○○此部分竊盜罪嫌，為不受理判決之諭知。
據上論斷，應依刑事訴訟法第二百九十九條第一項前段、第三百條、第三百零三條第
二款，刑法第二十八條、第三百二十條第一項、第三百三十七條、第四十一條第一項
前段、第四十二條第二項，罰金罰鍰提高標準條例第一條前段、第二條，判決如主文
。
中      華      民      國    九十三    年      四      月     十三     日
                         臺灣臺中地方法院刑事第十庭
                             審判長法  官  郭  瑞  祥
                                   法  官  蔡  建  興
                                   法  官  江  奇  峰
右正本證明與原本無異。
如不服本判決，應於判決送達後十日內向本院提出上訴狀，上訴於臺灣高等法院臺中
分院( 須附繕本 )。
                                   書記官
中      華      民      國    九十三    年      四      月     十三     日
附錄論罪科刑法條
刑法第三百二十條第一項
意圖為自己或第三人不法之所有，而竊取他人之動產者，為竊盜罪，處五年以下有期
徒刑、拘役或五百元以下罰金。
中華民國刑法第三百三十七條
意圖為自己或第三人不法之所有，而侵占遺失物、漂流物或其他離本人所
持有之物者，處五百元以下罰金。
